【裁判字號】    99,易,1250
【裁判日期】    990729
【裁判案由】    詐欺
【裁判全文】
臺灣高雄地方法院刑事判決              99年度易字第1250號
公  訴  人  臺灣高雄地方法院檢察署檢察官
被      告  甲○○
上列被告因詐欺案件，經檢察官提起公訴（99年度偵字第6802號
），本院判決如下：
    主  文
甲○○幫助犯詐欺取財罪，累犯，處有期徒刑參月，如易科罰金
，以新臺幣壹仟元折算壹日。
    事  實
一、甲○○前因違反毒品危害防制條例案件，經本院以95年度簡
    字第5546號判決判處有期徒刑6 月確定，因中華民國九十六
    年罪犯減刑條例業於96年7 月16日公布施行視為減刑而執行
    完畢。詎其猶不知悔改，可預見自己申辦之行動電話門號交
    予不熟識之他人使用，將可規避檢警機關之查緝，進而便利
    犯罪集團實施詐欺取財等財產犯罪，竟基於縱有人持其所有
    之行動電話門號作為詐欺之犯罪工具，亦不違背其本意之幫
    助詐欺取財犯意，於98年10月21日某時許，在高雄市○○路
    世貿大樓附近，將其於當日向威寶電信股份有限公司申辦行
    動電話門號0000000000之SIM 卡，交予姓名年籍不詳、綽號
    「妹仔」之成年女子使用，嗣該女子及其所屬詐欺集團取得
    上開行動電話門號SIM 卡後，即共同基於為自己不法所有之
    犯意聯絡，將上開門號作為詐騙被害人之聯絡電話，於下列
    所示之時間，為下列之詐欺取財行為：
  (一)於98年10月間，以在雅虎奇摩拍賣網站上虛偽刊登標售「保
    濕品」之廣告為詐術，並留有上開門號作為買家聯絡之用，
    致乙○○瀏覽該廣告後信以為真而陷於錯誤，於98年10月28
    日18時30分許，以新臺幣（下同）7,100 元之價格得標，即
    依指示於翌日（29日）12時38分許，前往臺北市○○區○○
    路1 段667 巷口統一超商，操作超商內中國信託商業銀行自
    動櫃員機轉帳7,100 元至黃建興（另案偵辦中）所有之第一
    商業銀行佳里分行帳號00000000000 帳戶內，旋遭提領一空
    。
  (二)於98年10月間，以在雅虎奇摩拍賣網站上虛偽刊登標售「掃
    譯筆」之廣告為詐術，並留有上開門號作為買家聯絡之用，
    致丙○○瀏覽該廣告後信以為真而陷於錯誤，於98年10月30
    日得標後，依指示於同日匯款5,500 元至蕭光志（另案偵辦
    中）所有之中華郵政股份有限公司彰化郵局帳號0000000000
    0000帳戶內，旋遭提領一空。嗣因乙○○、丙○○遲未收到
    購買之商品，始悉受騙而報警處理。
二、案經乙○○訴由臺南縣警察局佳里分局報請臺灣臺南地方法
    院檢察署、丙○○訴由臺北市政府警察局文山第二分局報請
    臺灣臺北地方法院檢察署，轉呈臺灣高等法院檢察署令轉臺
    灣高雄地方法院檢察署檢察官偵查起訴。
    理  由
一、證據能力部分：
    按被告以外之人於審判外之陳述，雖不符刑事訴訟法第159
    條之1 至第159 條之4 之規定，而經當事人於審判程序同意
    作為證據，法院審酌該言詞陳述或書面陳述作成時之情況，
    認為適當者，亦得為證據，刑事訴訟法第159 條之5 第1 項
    定有明文。本件檢察官、被告於本院審判程序時，就本判決
    所引用審判外之言詞或書面陳述，均明示同意有證據能力，
    本院審酌該具有傳聞證據性質之證據，其取得過程並無瑕疵
    ，與待證事實具有關聯性，證明力非明顯過低，以之作為證
    據係屬適當，認俱得為證據。
二、實體部分：
    上開犯罪事實，業據被告於本院審理時坦承不諱，核與證人
    即被害人乙○○、丙○○於警詢時證述之情節相符，復有威
    寶電信行動電話門號0000000000通聯調閱查詢單2 份、被害
    人丙○○提出之華南銀行自動櫃員機交易明細表、雅虎奇摩
    拍賣網頁列印資料、黃建興所有之第一商業銀行佳里分行帳
    號00000000000 帳戶之存摺明細影本、蕭光志所有之中華郵
    政股份有限公司彰化郵局帳號00000000000000帳戶之開戶資
    料影本及交易明細影本各1 份等在卷可稽（警卷第10-15 頁
    、偵(一)卷第6-11頁、第19-30 頁）。故堪認被告上開任意性
    自白，確與事實相符。從而，本件事證明確，被告犯行洵堪
    認定，應予依法論科。
三、論罪科刑：
    按刑法上之幫助犯，係對於犯罪與正犯有共同之認識，而以
    幫助之意思，對於正犯資以助力，而未參與實施犯罪之行為
    者而言。如未參與實施犯罪構成要件之行為，且係出於幫助
    之意思提供助力，即屬幫助犯，而非共同正犯。本案被告基
    於幫助之不確定故意，提供其申辦0000000000之行動電話門
    號SIM 卡予他人，雖使不法份子得基於詐欺取財之犯意，向
    被害人詐取財物，並以被告所提供之門號作為聯繫工具，規
    避檢警機關之追緝，以遂行詐欺取財之犯行，然被告提供門
    號供人使用之行為，並不等同於向被害人施以欺罔之詐術行
    為，且亦無證據證明被告有參與詐欺取財之構成要件行為，
    衡諸前揭說明，自應論以幫助犯。核被告所為，係犯刑法第
    30條第1 項前段、第339 條第1 項之幫助詐欺取財罪。又被
    告並未實際參與詐欺犯行，僅係幫助犯，所犯情節較正犯輕
    微，酌依刑法第30條第2 項規定，減輕其刑。又被告有事實
    欄所載前科紀錄，甫因中華民國九十六年罪犯減刑條例於96
    年7 月16日公布施行視為減刑而執行完畢，有臺灣高等法院
    被告前案紀錄表1 份在卷可憑，其受徒刑之執行完畢後，5
    年以內故意再犯本件有期徒刑以上之罪，為累犯，應依刑法
    第47條第1 項規定加重其刑，並與上開減輕事由，依法先加
    後減之。爰審酌被告任意將自己之行動電話門號提供他人使
    用，使被害人等共受有12,600元之財產損失，並造成國家查
    緝犯罪之困難，破壞社會金融秩序，所為並非可取，且未能
    與被害人達成和解，惟念其犯後坦認犯行，態度尚可，暨斟
    酌其犯罪動機、目的、手段、生活狀況等，量處如主文所示
    之刑，並諭知易科罰金之折算標準，以資懲儆。
據上論斷，應依刑事訴訟法第299 條第1 項前段，刑法第30條第
1 項前段、第2 項、第339 條第1 項、第47條第1 項、第41條第
1項 前段，刑法施行法第1 條之1 ，判決如主文。
本案經檢察官黃子宜到庭執行職務。
中    華    民    國    99    年    7     月    29    日
                  刑事第十二庭    審判長法  官  黃建榮
                                        法  官  林勳煜
                                        法  官  王品惠
以上正本證明與原本無異。
如不服本判決應於收受送達後10日內向本院提出上訴書狀，並應
敘述具體理由；如未敘述上訴理由者，應於上訴期間屆滿後20日
內向本院補提理由書（均須按他造當事人之人數附繕本）「切勿
逕送上級法院」。
中    華    民    國    99    年    7     月    29    日
                                        書記官  李文廣
附錄本判決論罪之法條：
刑法第339 條第1 項
意圖為自己或他人不法之所有，以詐術使人將本人或第三人之物
交付者，處5 年以下有期徒刑、拘役或科或併科1000元以下罰金
。

司法院資訊處製作；財團法人民間司法改革基金會備份。
